【裁判字號】    95,上訴,190
【裁判日期】    951025
【裁判案由】    違反臺灣地區與大陸地區人民關係條例等
【裁判全文】
臺灣高等法院花蓮分院刑事判決         95年度上訴字第190號
上  訴  人
即  被  告  丙○○
            乙○○
上二人共同
選任辯護人  林國泰律師
上列上訴人即被告因違反臺灣地區與大陸地區人民關係條例等案
件，不服臺灣花蓮地方法院95年度花訴字第5號中華民國95年6月
5日第一審判決（聲請簡易判決處刑案號：臺灣花蓮地方法院檢
察署94年度偵字第1242號；移送併辦案號：94年度偵字第908 號
、第1798號、第2706號、第2459號、第4172號、95年度偵字第18
7號)，提起上訴，本院判決如下：
    主  文
原判決撤銷。
丙○○、乙○○共同連續違反不得使大陸地區人民非法進入臺灣
地區之規定，各處有期徒刑貳年貳月。
    事  實
本判決認定之犯罪事實與原審判決書之記載相同，茲引用之。
    理  由
一、本案經本院審理結果，認第一審判決被告二人共同連續違反
    不得使大陸地區人民非法進入臺灣地區之規定，各處有期徒
    刑貳年貳月，除漏未比較修正前、後臺灣地區與大陸地區人
    民關係條例之規定，及理由欄一第2行「並有附表所示相關
    證據欄內之筆錄書證」之後，應補充「及丙○○入出境紀錄
    、丙○○戶籍謄本、林福入臺旅行證申請書、林福入臺保證
    書、林福入出境紀錄」（以上均附於丙○○93.4.29調查筆
    錄後，即調一卷p61-p66）等證據外，其論罪及量刑均無不
    當，並引用第一審判決書記載之理由及證據（如附件）。
二、被告上訴理由略以：被告乙○○於民國（下同）90年間發生
    車禍住院開刀，左腿小骨斷裂，腳踝筋脈嚴重拉傷，自從開
    刀到稍可走路約10個月，經濟發生困頓，之後雖有去上班，
    但因無法擔荷重物，兩次被解雇，在經濟拮据無法扶養家中
    6人，而其配偶月收入僅1萬2000元之情況下，剛好丙○○要
    找男幫手替他帶人到大陸地區仲介假結婚，乙○○迫於經濟
    之困頓而鋌而走險，惟其犯後已深知悔悟，並有正當職業，
    請予輕判並給予緩刑之機會，以啟自新。上訴人丙○○則有
    一女胡海靜，因屬發展遲緩兒童，為重度障礙病童，丙○○
    因無力負擔其女之醫療及教育費用，在思慮未周之情況下涉
    犯本案，犯後亦坦承犯行且深知悔悟，請予輕判並給予緩刑
    之機會等語。惟查，被告乙○○已有傷害、違反麻醉藥品管
    理條例及違反稅捐稽徵法等前科紀錄，有被告前案紀錄表在
    卷可稽，仍不思悔改，所從事之非法入境行為多達60次，獲
    利高達新台幣（下同）400萬元（見調一卷第74頁），對國
    家治安影響甚鉅；被告丙○○雖無前科，然其居於主謀之地
    位，獲利亦達400萬元（見調一卷第20頁），而其女兒係於
    94年11月10始被鑑定為重度障礙，就醫有免自行部分負擔之
    優惠，有胡海靜之身心障障手冊及重大傷病免自行部分負擔
    證明卡附卷可查，均發生在被告丙○○犯罪之後，應與被告
    之犯罪行為無關。原審以被告二人多次犯罪行為對國家治安
    危害甚大、所得利益、犯後態度良好等一切情狀，各科處有
    期徒刑貳年貳月，經核量刑並無不當，被告以原審量刑過重
    而上訴並請求給予緩刑云云，並無理由，應予駁回。
三、原審對被告二人論罪科刑，固非無見，惟被告二人行為後，
    臺灣地區與大陸地區人民關係條例第79條第1項業於92年10
    月29日修正公布，同年12月31日施行，其法定刑由舊法之5
    年以下有期徒刑、拘役或科或併科新台幣50萬元以下罰金之
    規定，提高為1年以上7年以下有期徒刑，得併科新台幣100
    萬元以下罰金，故被告犯罪後法律已有變更，經比較新舊法
    之結果，以舊法有利於被告，依刑法第2條第1項之規定，應
    適用被告行為時之舊法，即修正前臺灣地區與大陸地區人民
    關係條例第79條第1項之使大陸地區人民非法進入台灣地區
    罪處罰，原審漏未比較新舊法，而以新法科刑，應認其科刑
    所根據之法條有錯誤，應予撤銷。
四、行為後法律有變更之比較適用
（一）被告二人行為後，刑法於94年1月7日修正公布，自95年7
      月1日施行，修正後之刑法刪除第55條關於牽連犯之規定
      。本件被告所犯行使使公務員登載不實之文書罪與使大陸
      地區人民非法進入臺灣地區罪間，具有牽連犯之關係，依
      修正前即行為時之規定，應從一重之使大陸地區人民非法
      進入臺灣地區罪處斷；依修正後之刑法，則所犯上述各罪
      應依數罪併罰之規定分論併罰。比較新舊法之規定，修正
      後之規定並非較有利於被告，依刑法第2條第1項之規定，
      應適用行為時之法律，即適用修正前刑法第55條牽連犯之
      規定，從一重之使大陸地區人民非法進入臺灣地區罪處斷
      。
（二）被告行為後，刑法第56條連續犯之規定，亦於94年1月7日
      修正公布刪除，並於95年7月1日施行。被告之犯行，因行
      為後新法業已刪除連續犯之規定，此刪除雖非犯罪構成要
      件之變更，但顯已影響行為人刑罰之法律效果，自屬法律
      有變更，依新法第2條第1項規定，比較新舊法結果，仍應
      適用較有利於被告之行為時法律即修正前刑法第56條規定
      論以連續犯（最高法院95年第8次刑事庭會議決議參照）
      。
（三）又行為後法律有變更者，依修正前刑法第2條第1項之規定
      ，以適用裁判時法為原則，如行為時法有利於行為人，則
      例外適用行為時法；依修正後刑法第2條第1項規定，以適
      用行為時法為原則，惟如裁判時法有利於行為人，則例外
      的適用裁判時法。修正後之規定係以適用行為時法為原則
      ，因此原判決雖未及比較適用，然上訴本院後，經比較新
      舊法，行為後之法律並非較有利於行為人，仍應適用行為
      時法，則原判決適用行為時法即無不當，此部分自不構成
      撤銷之事由。
據上論斷，應依刑事訴訟法第373條、第369條第1項前段、第364
條、第299條第1項前段，92年10月29日修正前臺灣地區與大陸地
區人民關係條例第79條第1項、第15條，刑法第2條第1項、第11
條、第28條、修正前第56條、第216條、第214條、修正前第55
條，罰金罰鍰提高標準條例第1條前段，判決如主文。
本案經檢察官甲○○到庭執行職務。
中    華    民    國    95    年    10    月    25    日
                        審判長法  官  何方興
                              法  官  王紋瑩
                              法  官  林鳳珠
以上正本證明與原本無異。
如不服本判決，應於判決送達後10日內向本院提出上訴狀。其未
敘述理由者，並應於提出上訴狀後10日內向本院補提理由狀 (須
附繕本)。
                              書記官  陳有信
中    華    民    國    95    年    10    月    25    日
附錄本判決論罪之法律條文：
修正前臺灣地區與大陸地區人民關係條例第79條第1項：
違反第十五條第一款規定者，處五年以下有期徒刑、拘役或科或
併科新台幣五十萬元以下罰金。
修正後臺灣地區與大陸地區人民關係條例第79條第1項：
違反第十五條第一款規定者，處一年以上七年以下有期徒刑，得
併科新臺幣一百萬元以下罰金。
中華民國刑法第214條：
(使公務員登載不實罪)
明知為不實之事項，而使公務員登載於職務上所掌之公文書，足
以生損害於公眾或他人者，處三年以下有期徒刑、拘役或五百元
以下罰金。
中華民國刑法第216條：
(行使偽造變造或登載不實之文書罪)
行使第二百十條至第二百十五條之文書者，依偽造、變造文書或
登載不實事項或使登載不實事項之規定處斷。


司法院資訊處製作；財團法人民間司法改革基金會備份。
